臺灣臺南地方法院民事判決　　　　　　　 93年度訴字第562號
原　　　告　全昇通訊科技股份有限公司
法定代理人　丁○○
訴訟代理人　許世烜律師
被　　　告　癸○○
　　　　　　壬○○
　　　　　　辛○○
　　　　　　己○○
　　　　　　庚○○
　　　　　　戊○○
　　　　　　丙○○
前列三人共同
訴訟代理人　林國明律師
上列當事人間請求侵權行為損害賠償事件，經本院於民國94年12
月19日言詞辯論終結，判決如下：
    主  文
原告之訴及假執行之聲請均駁回。
訴訟費用由原告負擔。
    事實及理由
甲、程序方面：
一、按訴狀送達後，原告不得將原訴變更或追加他訴，但不甚礙
    於被告之防禦及訴訟之終結者，不在此限，民事訴訟法第25
    5條第1項第7款定有明文。本件原告於起訴狀記載之訴訟標
    的，就被告庚○○、癸○○、壬○○、辛○○、戊○○依據
    委任法律關係請求損害賠償；另被告丙○○、己○○依不當
    得利返還請求權之規定，嗣於93年11月29日言詞辯論中，原
    告追加代位被告庚○○對被告丙○○之委任關係，及代位複
    委任關係對被告己○○之請求，原告之追加起訴，與其請求
    之基礎事實雖非同一，惟無礙於被告之防禦及訴訟之終結，
    符合民事訴訟法第255條第1項第7款規定，本院併就原告追
    加部分審酌之。
二、被告陳塗珠、壬○○、辛○○、己○○均未於言詞辯論期日
    到場，核無民事訴訟法第386條各款所列情形，爰依原告之
    聲請，就被告陳塗珠、壬○○、辛○○、己○○由其一造辯
    論而為判決。
乙、實體方面：
一、原告起訴主張：
  (一)被告庚○○、癸○○、辛○○、戊○○等人擔任原告公司之
    董事，任期自民國 (下同）84年6月1日起，至今仍擔任原告
    公司之董事。原告自86年6月11日就任原告公司之監察人，
    至今仍擔任原告公司之監察人。本件為全昇通訊科技股份有
    限公司對公司董事之訴訟，依公司法第213條，由擔任監察
    人之丁○○代表全昇通訊科技股份有限公司，提起本件訴訟
    。
  (二)按「公司與董事間之關係，除本法另有規定外，依民法關於
    委任之規定」（公司法第192條第3項）、「受任人因處理委
    任事務有過失，或因逾越權限之行為所生之損害，對於委任
    人應負賠償責任」（民法第544條）；又按「董事會執行業
    務，應依照法令章程及股東會之決議」、「董事會之決議違
    反前項規定，致公司受損害時，參與決議之董事，對於公司
    負賠償之責」（公司第193條）。查原告公司登記營業事項
    為關於各種通訊器材、電話設備等之買賣、進出口等業務，
    所營事業並無投資不動產一項（請參看原證一變更登記事項
    卡），被告等人竟利用掌握公司經營權之機會，未經正式召
    集董事會即私自決定挪用公司之資金炒地皮，於85年7月12
    日向訴外人甲○○以新台幣（下同）63,000,000元之代價購
    買坐落坐落台南縣官田鄉○○○段480、481、482、487、48
    8、489地號等6筆「農業用地」 (以下簡稱系爭農地)，因公
    司無法承受系爭農地，故由被告戊○○出名為承買人，買賣
    總價金63,000,000元，63,000,000元其中之23,000, 000元
    ，係被告等先挪用公司資金支付予出賣人，而餘款40,000,0
    00元，則係以所承買之土系爭農地向官田鄉農會押借40,000
    , 000元（借款名義人為被告戊○○，惟實際上該借款均由
    原告攤還本息），借款40,000,000元則存入以人頭沈銀彰名
    義開設之帳戶中（官田鄉農會，帳號000-00 0-00000000 ）
    ，40,000,000元除部分用來代償原土地抵押債務外，其中如
    左列金額，均遭挪為他用：
    1.85年11月1日提領金額130,000元。
    2.85年11月1日轉帳支出3,356,862元（匯至台南縣下營鄉農
      會訴外人己○○（被告戊○○之父）之帳戶內）。
    3.85年11月1日轉帳支出1,003,445元（匯到第一銀行麻豆分
      行訴外人丙○○帳戶內）。
    4.85年11月1日還款5,023,382元（清償訴外人丙○○向官田
      鄉農會之負債）。
    以上遭挪用之金額合計9,513,689元。
  (三)被告等人未經召集董事會，即私自決定挪用公司資金去炒地
    皮，已違背其董事對於公司之委任義務；再者，以公司資金
    購入之土地，縱登記在被告戊○○名下，仍屬公司之資產，
    以公司資產抵押借得之款項，亦屬公司資產，除公司經營所
    需外，不得挪為他用，詎土地抵押貸款40,000,000元中，竟
    遭被告等挪用9,513,689元。因被告等擔任原告公司之經營
    團隊，卻不務正業，拿原告公司資金炒地皮，讓公司支出資
    金23,000,000元並每月負擔30多萬元貸款利息，更有甚至，
    又將土地貸款挪為他用，致公司受損9,513,689元。而原告
    公司因被告違法掏空資金，至86年間其經營即陷入困境而停
    止經營，股東則另外集資經營北電電訊事業股份有限公司。
  (四)原告法定代理人丁○○為公司監察人，有義務監督董事之行
    為，並代表公司對董事提起訴訟，茲依公司法第213條，代
    表全昇公司，於前述全昇公司受損金額中之3,000,000元，
    對違反委任義務之董事即被告庚○○、癸○○、辛○○、戊○○等，請求賠償損害予原告。又所挪用之資金900多萬元
    中，其中之3,356,862元由被告己○○取得，其中之6,026,
    827元，係由被告丙○○取得，原告併依不當得利返還請求
    權，先於金額3,000,000元之範圍內，請被告己○○及丙○○返還予原告。
  (五)關於被告等違背委任義務之事實，有左列證據可稽：
    1.請求向第三人台南縣官田鄉農會調取帳號
      000-000-00000000，戶名沈銀彰之帳戶中之：
　    (1)於85年11月1日提領金額130,000元之相關交易憑證（取
        款條）。
      (2)於民國85年11月1日轉帳匯出匯款3,356,862元，之相關
        交易憑證（包括：取款條、匯款申請書）。
      (3)於民國85年11月1日轉帳匯出匯款1,003,445元，之相關
        交易憑證（包括：取款條、匯款申請書）。
      (4)於民國85年11月1日還款5,023,382元，之相關交易憑證
        （包括：取款條、放款還款收入憑證）。
    2.請向台南地方法院檢察署調閱左開卷宗：
　　　(1)91年度偵字第1201號（謙股承辦）侵占案件卷宗。
      (2)92年度偵字第7684號（信股承辦）侵占案件卷宗。
  (六)補充說明：
    1.關於台南地方法院檢察署91年偵字第1201號侵占一案：
      (1)被告庚○○、己○○、丙○○等人侵占本件原告全昇公
        司之資金一案，曾經股東王清山向台南地方法院檢察署
        提出告發，案號為台南地方法院檢察署91年偵字第1201
        號，上開案件中，被告等人均已承認以公司資金購買農
        地，貸款40,000,000元存入官田鄉農會沈銀彰帳戶，該
        沈銀彰帳戶是全昇公司之人頭帳戶。
      (2)該案就挪用全昇公司資金購買農地一案，僅採用被告癸○○一人之詞：「買地是為建廠…」等語，未詳查全昇
        公司之營業，僅是進出口貿易及買賣通訊器財，且全昇
        公司根本無設廠、建廠之計畫，況設廠、建廠是否有必
        要買地（租地建廠亦可）？預訂建廠資金籌集計畫在何
        處？股東會或董事會決議設廠、建廠及資金籌集之計畫
        在何處？…等，均付之如厥，即驟認購地是為要建廠，
        有速斷之嫌。
      (3)又上開案件中針對貸款被提領、轉帳之9,510,000元，
        僅採用該案被告丙○○之辯詞：伊向乙○○（土地原第
        二順位抵押權人，85年7月5日清償塗銷）商借9,510,00
        0元，在乙○○同意後，直接將所貸款項轉入伊帳戶，
        以免去一再轉帳之煩…」等語，未調查丙○○所辯伊與
        乙○○間之借款是否真正？乙○○之抵押債權是否存在
        ？蓋乙○○之抵押權早在85年7月5日即已因清償而塗銷
        ，該抵押債權早已不存在，乙○○又如何於85年11月1
        日仍對土地有抵押債權而能轉讓與被告丙○○？則丙○○之辯詞顯與證據不符，該案不起訴處分，捨證據不採
        ，逕依被告丙○○辯詞認定事實，令人難以信服。
      (4)再者，上開案件關於貸款中之金額3,356,862元匯至下
        營鄉農會己○○帳戶一案，係採用官田鄉農會之函所稱
        該匯款是匯到丙○○之帳戶，而認己○○無涉案。然經
        股東王清山委任律師向官田鄉農會發函質問後，官田鄉
        農會始表示，回函予台南地方法院檢察署之資料有錯誤
        ，已去函更正…云云，但不願提供相關資料予股東王清
        山，則檢察官不起訴己○○，所憑證據為偽造。
    2.關於92年度偵字第7684號侵占案件：因91年度偵字第1201
      號侵占案件之不起訴處分因不能再議而確定，但所憑證據
      （官田鄉農會函）為偽造，故股東王清山及原告之監察人
      丁○○共同具狀向台南地方法院檢察署聲請再行偵查，並
      就偽造證據部分請求偵辦，惟該署事後僅以一紙函（未製
      作不起訴處分書）表示已結案，新證據不影響原不起訴處
      分偵查結果，未述敘任何理由，亦未對偽造證據（隱匿關
      係他人刑事被告案件之證據及業務文書不實記載罪）部分
      做任何表示。
    3.上開兩件侵占案件，姑不論其不起訴處分及簽結均有未妥
      而僅因不能再議，無法再行偵查犯罪事實，然上開兩案卷
      內有被告等人之答辯或證詞，及被告等人所提出之證據，
      包括土地買賣契約書等，得證明被告等因重大過失而違反
      委任義務及不當得利之事實，有調閱之必要，請調閱之。
  (七)檢察官之不起訴處分，無拘束民事訴訟之效力（19年上字第
    2366號判例）；又主張法律關係存在之當事人，須就該法律
    關係發生所須具備之特別要件，負舉證責任（48年台上字第
    887號判例）。被告庚○○、戊○○及丙○○三人以檢察署
    不起訴處分書為證據欲證明其主張購買系爭農會是經過董事
    會七位董事會體決議通過、買地是為了建廠…云云等事實，
    按前揭判例意旨，即難認已儘舉證責任。則被告庚○○等人
    仍應就其93年9月8日答辯狀主張之事實，負舉證責任。
  (八)再分別就被告庚○○等人之主張，補充理由如左：
    1.就其所抗辯購買系爭農會是經過董事會7位董事會體決議
      通過、買地是為了建廠部分：
      (1)全昇公司之董事會有董事5人，另監察人2人，被告癸○○於偵訊時竟稱董事會7位董事決議通過，已足認其證
        詞係隨意杜撰。又董事壬○○已經具狀向鈞院表示從未
        有開過董事會，顯然被告抗辯購地係經董事會決議，即
        非真實。
      (2)被告庚○○等主張董事會決議購地，則該決議是否存在
        ，應由主張存在之被告庚○○等人舉證證明。查全昇公
        司資本額僅5,000,000元而已，然土地價金為60,000,00
        0元，且必須舉債40,000,000元，又被告癸○○於偵訊
        時證稱購地是要建廠，建廠之經費在何處？公司為了購
        地已經將資本全部用罄還要另外舉債，哪來的建廠經費
        ？又足證被告陳塗珠於偵訊時之證述，顯然非實。因被
        告癸○○於偵訊時證稱：「購地是為了要建廠」，若屬
        實，則購地前已經有建廠之計畫及經費來源，以及建廠
        之必要性（訂單來源，由哪家客戶下訂單，訂購哪一種
        產品，生產產品種類及預計生產量等）。全昇公司係經
        營通訊設備買賣業務而已，若要跨足進入通訊設備之生
        產，必然是經營者判斷市場上就某種產品有充足之訂單
        需求後，才可能斥鉅資投資於土地及廠房、機械等生產
        設備，因此，請　鈞院命被告庚○○、癸○○、壬○○
        、辛○○、戊○○等董事詳細說明並舉證全昇公司購買
        土地前所擬具之建廠計畫、經費，以及提出董事會就建
        廠計畫、經費之來源之決議。若無，足證其抗辯為子虛
        烏有，純為卸責之詞。參與及同意買賣之董事，均應對
        全昇公司負賠償責任。
    2.就被告庚○○待主張土地貸款係為了清償下營農會、乙○○之抵押借款部分，就土地抵押貸款有清償前手向下營鄉
      農會抵押借款部分，固然屬實，但就第二順位乙○○之抵
      押借款部分，尚有諸多疑點，足認被告之抗辯不實：
      (1)乙○○之第二順位抵押權設定日為83年12月15日，抵押
        債務人為陳順生，清償期限為84年6月14日。嗣於84年
        2月7日，陳順生將系爭土地賣給甲○○，隔年85年7月
        5日，上開乙○○為債權人、陳順生為債務人之抵押設
        定，因清償而塗銷（清償日為85年7月3日）。由上足認
        陳順生將土地賣給甲○○後，於85年7月3日（甲○○將
        土地移轉登記予陳淑珠之前），該乙○○為債權人、陳
        順生為債務人之抵押權債權債務關係，已因清償而消滅
        。若已因清償而消滅，為何仍應由系爭土地抵押貸款金
        額中撥款予被告丙○○？被告丙○○主張伊向乙○○商
        借9,510,000元，而系爭土地之抵押貸款，惟乙○○之
        抵押債權早已因清償而消滅，如何再能由乙○○授權丙○○受領土地抵押貸款？
      (2)85年6月28日向甲○○購買系爭土地時，被告等人均得
        由土地登記謄本知悉該債權人乙○○之第二順位抵押權
        其債務人為陳順生，並非土地出賣人甲○○，則為何要
        由全昇公司代償該抵押權？請被告等提出說明。依常理
        ，承買土地若有抵押負擔時，若要由承買人負責塗銷，
        應將該抵押債權全部額從價金中扣除，否則應由出賣人
        自己負責塗銷（蓋抵押設定為權利瑕疵），為明瞭被告
        等人當時與甲○○洽談該抵押如何塗銷？由誰負責塗銷
        ？以及支付之金額若干或應扣減價金若干？等，茲依民
        事訴訟法第342條聲請命被告等提出系爭土地之買賣契
        約書（原本）。又被告丙○○曾經在台南地方法院檢察
        署92年偵字第7684號案件中提出該契約書，亦請鈞院再
        次向該署調閱上開案件卷宗。
      (3)若被告等人代替陳順生清償其對乙○○之抵押借款，又
        未將該代償金額自應支付甲○○之買賣價金中扣減，顯
        然被告等人均有違背委任義務，致全昇公司受相當於該
        代償金額之損害。經查，依被告庚○○及丙○○等人於
        偵訊時及本件答辯，均不否認丙○○所收受系爭土地向
        官田鄉農會貸款9,513,689元（即起訴狀第５頁所列第
        (1)、(2)、(3)、(4)筆款項，合計9,513,689元）。此款項
        既然為全昇公司之土地抵押借得之款項，姑不論乙○○
        之第二順位抵押權早已清償而消滅，假設仍存在，丙○○受領9,513,689元，即等於全昇公司代償乙○○之抵
        押債權。若未從支付予甲○○之買賣價金中扣除，顯然
        被告全昇公司之董事，均有違背委任義務及違反公司法
        第15條規定，各董事應負連帶返還責任。
      (4)關於系爭土地抵押貸款9,513,689元，並非全部由丙○○取得，其中有3,356,862元係於貸款後以沈銀彰用印
        取款條取款3,356,862元後，由丙○○為匯款人，轉帳
        匯款給被告己○○取得（即起訴狀第５頁所列第(2)筆之
        匯款）。此事實有92年他字第647號卷第9頁及第3頁之
        傳票及匯款申請書可稽。查己○○非全昇公司之股東或
        關係人，與全昇公司素無任何交易往來，但其為被告戊○○之父。關於己○○為何取得全昇公司之貸款款項高
        達3,356,862元？此金額相當龐大，惟未見被告己○○
        或任何被告說明？
  (九)被告庚○○擔任全昇公司之董事長，購買系爭土地金額高達
    60,000,000元，竟然未經董事會或股東之同意，授權由被告
    丙○○處理（請看91年偵字1201號卷第102頁），又所有簽
    約及交款、貸款等細節，被告庚○○竟未被照會，未曾參與
    ，對資金流向竟一無所知（同卷144頁被告庚○○之答辯）
    ，則被告庚○○已違反民法第537條規定，應就丙○○之行
    為自負同一責任（民法第538條）；又被告丙○○於處理全
    昇公司購地時，竟將公司之貸款交給自己據為己有，及交付
    予被告己○○，又違反民法第541條之規定。再者，被告庚○○將董事長職務複委任予被告丙○○，丙○○利用受任之
    機會占有款項，被告庚○○應向丙○○依委任關係請求返還
    ，惟被告庚○○迄今仍未向丙○○請求還，顯然怠於行使權
    利。又原告得基於委任關係，對被告庚○○有請求處理事務
    之請求權，原告茲依民法第242條代位被告庚○○向被告丙○○依委任關係（被告庚○○及被告丙○○間之複委任關係
    ），請求被告丙○○應將其處理系爭土地買賣、貸款時所受
    領款項，於新台幣3,000,000元範圍內，交付予庚○○，而
    由原告代受領。另對被告己○○所受領3,356,862元部分，
    原告則代位庚○○及代位丙○○向己○○請求於3,000,000
    元範圍內，返還款項而由原告代為受領。故本件就被告庚○○、癸○○、壬○○、辛○○、戊○○係依據委任法律關係
    ；另被告丙○○係依照不當得利及委任關係（因被告庚○○
    係原告之董事，受原告公司之委任，被告庚○○有義務將系
    爭9,000,000多元之履行權交還與原告公司，但庚○○稱係
    委任被告丙○○處理公司事務，所以被告庚○○對於被告丙○○有委任之請求，因此原告公司基於對被告庚○○之委任
    請求權，對於丙○○有代位請求權。）；被告己○○係依照
    不當得利、委任關係（被告丙○○無法律上的原因將3,000,
    000多元交付予被告己○○，所以被告丙○○對於己○○有
    基於不當得利之請求權，故原告公司基於複委任關係代位對
    被告己○○基於不當得利之請求權。）
  (十一)原告公司於購買系爭農地時，並非毫無自有資金，當時之自
    有資金金額為新台幣24,000,000元（蓋依被告庚○○及丙○○於偵查中之陳述，土地總價為64,000,000元，向官田鄉農
    會貸款40,000,000元，則自有資金為24,000,000元）。假設
    ，85年7月間購買土地時，土地上之第二順位抵押權人乙○○之9,600,000元抵押權為虛偽，而同意購買土地之董事因
    同意將公司資撥付清償虛偽之抵押權，致公司受有損害，則
    各該董事就全昇公司之損害當然有因果關係。又假設上述第
    二順位抵押權為真正，因土地抵押為土地之負擔，出賣人應
    負責塗銷（權利瑕疵擔保），若出賣人無法塗銷，應於交付
    價金予買受人前，從支付土地價款中扣除該第二順位抵押權
    金額，逕將該第二順位金額直接交付予第二順位抵押權人，
    使抵押權因清償而消滅，以便塗銷該第二順位抵押權。若同
    意買賣之董事，疏忽上開應注意事項，致公司買受一個有權
    利瑕疵之土地，又必須斥資塗銷該第二位順抵押權，致全昇
    公司受損害，亦為違反委任義務致公司受損害。
  (十二)既然全昇公司於購買土地時，自有資金有24,000,000元，以
    此金額解決第二順位抵押權綽綽有餘，根本不需再向官田鄉
    農會辦理增貸來取得資金塗銷第二順位抵押權。被告丙○○
    於偵查中供述，因要塗銷乙○○之9,600,000抵押權，故於
    85年10月29日增貸10,000,000元…云云之詞（91年偵字1201
    號卷第108頁），顯然非實，不足取。
  (十三)依85年6月28日不動產買賣契約書第2條及其他約定事項所約
    定【請參看90年偵續字第89號卷第195頁】（註：鈞院調閱
    刑事偵查卷後，原告閱卷後始取得及知悉該契約內容）。不
    動產買賣總價新台幣63,000,000元，各次付款情形為：
  ┌────┬───────┬────────────┐
  │付款日  │付款金額(元)  │備　註                  │
  ├────┼───────┼────────────┤
  │85.6.28 │1,000,000     │簽約金                  │
  ├────┼───────┼────────────┤
  │85.7.2  │12,000,000    │全數交由丙○○去代償第  │
  │        │              │二順位抵押借款          │
  ├────┼───────┼────────────┤
  │85.7.8  │5,000,000     │                        │
  ├────┼───────┼────────────┤
  │85.7.11 │5,000,000     │BT0000000台灣銀行新營分 │
  │        │              │行85.7.11               │
  ├────┼───────┼────────────┤
  │85.7.30 │10,000,000    │                        │
  ├────┼───────┼────────────┤
  │85.7.30 │30,000,000    │其他約定事項第五約定由乙│
  │        │              │方代償官田鄉農會抵押債務│
  │        │              │3000萬元                │
  ├────┴───────┴────────────┤
  │付款金額合計：63,000,000元                        │
  └─────────────────────────┘
  (十四)由85年6月28日不動產買賣契書上立會人為丙○○、契約文
    字為丙○○所填，以及價金由丙○○經手等事實，並參酌被
    告庚○○於偵查中所供稱: 「是丙○○介紹，以沈銀彰之名
    義向官田鄉農會辦貸款，還了前手之貸款，此事全權交丙○○處理…」、「所有申購此筆土地之過程與細節，被告雖於
    當時為公司負責人，卻未參與土地之申購流程，故被告實無
    法掌握資金之動向，更加無法支配資金之通路」【請參看91
    偵1201號卷第102頁及142-145頁】，堪認各項款均係被告丙○○所經手。
  (十五)85年6月28日不動產買賣契約書第二條約定: 「民國85年7月
    2日付新台幣12,000,000元正（全數交由被告丙○○負責代
    償第二順位借貸款項…）」，由此可知，被告丙○○以要清
    償第二順位借款為由取走價金中之1200萬元。又坐落台南縣
    官田鄉○○○段480地號等土地之第二順位抵押權為金額9,6
    00,000元，被告丙○○於偵查中也表示乙○○之借款為9,60
    0,000萬元【請參看91偵1201號卷108頁】，然卻由被告丙○○藉詞要塗銷該二順位抵押而取走買賣價金中之12,000,000
    元，然為何有差額2,400,000元？料必為被告丙○○中飽私
    囊。
  (十六)依土地登記謄本所載，第二順位抵押權於85年7月5日因清償
    而塗銷，原因發生日即清償日為85年7月3日，此記載與土地
    價款付款情形相符，即85年7月2日價金中之12,000,000元交
    由丙○○代償並辦理塗銷，85年7月3日代償完畢、85年7月4
    日申辦塗銷登記、85年7月5日塗銷登記完成（請看原證二土
    地登記謄本之他項權利部主登記次序〔肆〕及主登記次序〔
    伍〕所載）。則有關乙○○之第二順位抵押權，已於85年7
    月2日清償完畢而於85年7月5日塗銷完成之事實，可堪認定
    。因此，乙○○之債權若真屬實，也於85年7月3日受領清償
    完畢。
  (十七)準此，有關三結義段480地號等土地之抵押債務等負擔，均
    以應付之買賣價金代償，並無另外再舉債清償之情形。則被
    告丙○○等人主張增貸之10,000,000元係要清償第二順位抵
    押權…云云，純為虛偽杜撰之詞，與事實不符，不足取。買
    賣土地價金高達63,000,000元，相關之訂約、付款及代償並
    塗銷第二順位抵押，及向官田鄉農會之抵押權設定（權利內
    容等變更）承受30,000,000元及增貸10,000,000元之借款等
    手續，均為全昇公司之重大事項, 身為全昇公司之經營團隊
    之董事們, 自應更審慎處理。然被告庚○○雖於偵查中竟陳
    稱：「是丙○○介紹，以沈銀彰之名義向官田鄉農會辦貸款
    ，還了前手之貸款，此事全權交丙○○處理…」、「所有申
    購此筆土地之過程與細節，被告雖於當時為公司負責人，卻
    未參與土地之申購流程，故被告實無法掌握資金之動向，更
    加無法支配資金之通路」 (如本狀原證七，或參看91偵1201
    號卷第102頁及142-145頁)，由上開供述已足證被告庚○○
    怠於行使董事長之職務而違背其與全昇公司間委任關係，以
    及其基於全昇公司與伊之委任關係所受任之事項, 即訂約及
    資金交付等事項, 全權授權丙○○處理。又代償抵押權30,0
    00,000元及增貸10,000,000元所借款項合計40,000,000元，
    係撥入人頭沈銀彰之帳戶中，而非全昇公司帳戶中，且除貸
    償30,000,000元部分外，其他金額之用途為何？第二順位抵
    押權已經由買賣價金中之一部分於85年7月2日代償完畢,為
    何要增貸？被告丙○○等人主張增貸10,000,000元是要代償
    第二順位抵押權, 顯然非實, 純為杜撰虛構。經查增貸10,0
    00,000元後, 該金額為丙○○挪用來清償丙○○、己○○之
    負債，未見被告等人否認，此已造成全昇公司之損害達9,51
    3,689元（貸款&增貸40,000,000 -實際代償金額30,486,311
    =9,513,689）【實際代償金額30,486,311元請看原證二之存
    摺其中之85.10.29還款30,486,311元】。則參與或同意由丙○○辦理增貸、授權丙○○辦理付款、貸償及抵押等手續之
    董事，均為違背委任義務，且其違背委任義務之行為與全昇
    公司之損害，具有相當因果關係。
  (十八)本件土地買賣簽約、登記等手續，均是由庚○○授權予丙○○處理，丙○○自已亦曾於偵訊中承認系爭六筆土地之買賣
    及貸款均是由伊處理（詳原證八：91偵1201侵占案卷第102
    頁背面筆錄）。則若有應提出之其他相關文件，自應由被告
    丙○○提出，不能責令原告法定代理人提出。
  (十九)縱認土地款其中之價金支票12,000,000元未兌現，而是由丙○○負責塗銷第二順位抵押權之金額；惟查，丙○○自己有
    投資系爭6筆土地，其投資比例占16%，此事實有丙○○於91
    偵1201侵占案中自書遞呈承辦檢察官之信函可稽（詳原證九
    ：91偵1201侵占案卷第108頁），更有北電公司於89年4月間
    因無力再支付4000萬元貸款利息而請求由各股東共同承受土
    地及貸款之信函可稽。全昇公司結束後將股東剩餘資金轉入
    北電公司，系爭土地亦由北電公司承受資產及負債，有89偵
    9197號偽造文書案卷可稽。查系爭6筆土地價金63,000,000
    元，其16%為10,080,000元，因此，丙○○於買賣過程所支
    付之款項中，在金額10,080,000元之範圍內，屬伊自己之投
    資，也就是被告丙○○以處理第二順位抵押所支出之金額其
    中之10,080,000元充為買賣價金，而取得土地16%之所有權
    ，丙○○亦將其持有之16%信託登記在戊○○名下。則丙○○所支付之金額中之10,080,000元是為自己支付價金, 而非
    代替原告墊款或代付，不得向原告要求返還。
  (二十)縱認被告丙○○主張其於買賣過程中有代為處理其中12,000
    ,000 元一節屬實，然其中屬墊款性質者，僅有1,920,000元
    （即12,000,000 - 10,080,000 = 1,920,000）。被告丙○○於土地登記完畢後，代全昇公司辦理向官田鄉農會貸款40
    ,000,000 元，從貸得之金額中取走9,513,689元，業為被告
    丙○○所自承，因丙○○從原告貸款金額中取走之數額超出
    其實際墊款之金額達7,593,689元（9,513,689 -1,920,000
    = 7,593,689），此金額7,593,689元被告丙○○應返還予原
    告。
  並聲明：(1)被告等各應給付原告3,000,000元，及自本狀繕
    本送達翌日起至清償日止，按週年利率百分之五計算之利息
    。被告其中一人為前項給付時，其他被告之給付義務消滅。
    (2)訴訟費用由被告等負擔。(3)原告願供擔保，請准予宣告假
      執行。
二、被告方面抗辯：
  (一)被告庚○○、戊○○、丙○○部分：
    1.原告主張被告等私自挪用公司資金購買土地，並以土地抵
      押借得40,000,000元，其中9,513,689元遭被告等挪用云
      云，被告等予以否認。查上開指訴之事實，刑事部分業經
      台灣台南地方法院檢察署檢察官為不起訴處分確定在案，
      其不起訴之理由略以：「（一）本件被告庚○○同意被告
      丙○○購買上開農地，並信託登記於戊○○名下，乃係全
      昇公司董事會之決定，此業據證人即時任全昇公司董事之
      戊○○及癸○○於偵查中到庭證述屬實，證人癸○○並證
      稱：『（知否全昇公司85年購買官田6筆土地？）知道，
      經7位董事出席開會同意購買』、『買地是為將來建廠用
      』等語。是本件被告庚○○授權丙○○購買上開6筆農地
      ，既係經全昇公司董事會之決議，且目的又在供全昇公司
      日後建廠之用，則渠主觀上應無圖得不法利益或損害全昇
      公司之犯意。至告訴意旨雖另謂：全昇公司並無投資不動
      產之業務項目，然被告庚○○竟擅自投資購買上開農地，
      故認被告庚○○涉犯背信罪嫌云云，惟查，上開農地自購
      入以後，除設定抵押於台南縣官田鄉農會外，並未再有出
      賣或轉售牟利之情形，復參諸證人癸○○上揭『買地是為
      建廠』之證詞，足見本件農地交易並非一般之不動產投資
      ，是告訴意旨前開所指，顯屬誤會。」、「（二）本件被
      告丙○○經手購入之6筆農地，於購買前即業由原所有人
      甲○○先後設定抵押權予台南縣官田鄉農會及乙○○，抵
      押借款金額分別為30,486,311元及9,600,000元，此有台
      南縣麻豆地政事務所土地登記謄本6份在卷可稽。被告庚○○及丙○○為塗銷上開2筆抵押登記，乃於購入上開農
      地後，即以該農地向台南縣官田鄉農會設定抵押，貸款
      40, 000,000元，再以貸得款項清償上開對台南縣官田鄉
      農會及乙○○之借款，合計40,186,311元，以塗銷原有2
      筆抵押權設定登記，有台南縣官田鄉農會沈銀彰帳戶存摺
      影本、官田鄉農會函附交易往來資料、放款放出撥貸登錄
      單、收入傳票等件在卷足憑。又被告丙○○於偵查中辯稱
      ：貸款40,000,0 00元用於清償前手抵押借款，惟伊後來
      另外向乙○○商借95 1萬餘元，並在乙○○同意後，直接
      將沈銀彰帳戶中的錢轉入伊帳戶內，以免去一再轉帳之煩
      ，如今伊也已將借款還清等語，並提出87年8月21日受款
      人為乙○○之台南縣新營鄉農會（匯款）代收入傳票影本
      一份附卷為憑，是被告庚○○及丙○○辯稱未侵占全昇公
      司貸款40,000,000元，應堪採信。」、「綜上所述，被告
      庚○○、己○○及丙○○所為辯解，堪予採信。被告等三
      人並無本件被訴侵占及背信之犯行。」（詳見91年度偵字
      第1201號不起訴處分書），告發人於92年間又以發現新證
      據就同一事實再提出告發，其所謂之新證據即如起訴狀第
      6頁六之（４）所載，惟經檢察官就上開所謂之新證據詳
      加調查後，仍認為被告等無侵占及背信之犯行而結案（92
      年度偵字第7684號，信股）。
    2.前開刑事告訴人王清山指稱被告丙○○涉嫌侵占公司抵押
      借款新台幣（下同）9,600,000元乙節，顯有誤會，謹再
      詳述如下：
      (1)按被告與告訴人王清山均為全昇通信股份有限公司之股
        東，全昇公司曾以股東戊○○之名義與告訴人王清山共
        同於民國85年6月28日向甲○○購買坐落台南縣官田鄉
        ○○○段480至482及487至489地號等6筆土地，總價金
        為63,000, 000元，因先前上開土地已分別於83年至11
        月24日向台南縣官田鄉農會抵押借款30,000,000元（實
        借金額，設定本金最高限額抵押權39,000,000元）及於
        83年12月14日向乙○○抵押借款9,600,000萬元，尚未
        清償，乃約定由買受人戊○○承擔上開抵押借款債務，
        其餘買賣價金則付清，而於民國85年7月12日辦妥所有
        權移轉登記為戊○○名義，以上事實請參閱刑事卷附土
        地登記簿謄本所載。嗣後於民國85年10月15五日再向台
        南縣官田鄉農會增貸10,000,000元，連同前欠30,000,0
        00元，實借40,000,000元（設定本金最高限額抵押權52
        ,000,000 萬元），債務人登記為戊○○、沈銀彰，上
        開抵押借款40,000,000元於民國85年10月28日撥入沈銀
        彰在台南縣官田鄉農會帳戶內，除清償第一順位30,000
        ,000 元抵押借款30,486,311元外，其餘用以清償第二
        順位抵押權人乙○○之借款9,600,000元，而辦理塗銷
        第二順位之抵押權設定登記。第二順位抵押權人乙○○
        則以上開款項9,513,689元轉借予被告丙○○，而約定
        由沈銀彰帳戶逕匯入被告丙○○之帳戶內。
      (2)上開用以清償第二順位抵押權人乙○○之借款951萬餘
        元，確實已經償還乙○○，並非由被告丙○○所侵占，
        此觀9,600,000元之抵押權設定登記係因於85年7月3日
        「清償」而辦理塗銷登記自明。乙○○為債權人，自然
        有權指定將上開款項匯至何人帳戶內，被告當初為省略
        匯款手續，乃約定自沈銀彰帳戶將951萬餘元直接匯入
        被告丙○○所指定之第三人己○○之帳戶內。上開事實
        ，業據證人乙○○、曾文松於刑事案件證述屬實。至於
        被告丙○○向乙○○所借用之款項，亦已清償完畢，其
        中8,040,000元於民國87年8月21日匯入乙○○帳戶內，
        此有台南縣新營市農會匯款申請書附刑事案卷可證，其
        餘款項則以現金還清。
      (3)按本件購地案，係經公司股東會決議通過，原告丁○○
        於股東會開會時亦有出席參與決議。而證人曾文松為原
        告公司股東（董事）戊○○之夫，證人陳順麟為公司股
        東（董事）辛○○之夫、證人陳嘉銘為公司股東（董事
        ）癸○○之子，其三人均有代理出席公司股東會，可證
        明公司購買系爭土地及辦理貸款之事，均經股東開會同
        意辦理。
    4.提出中國農民銀行新營分行帳號000-00-00000-0庚○○帳
      戶之交易明細表，證明全昇公司於85年6月28日購買本件
      系爭土地後，股東丁○○於85年7月4日匯入350,000元、
      陳振芳（癸○○之夫）於同年7月5日匯入4,250,000元、
      陳嘉銘於同年7月6日匯入1,000,000元，足見丁○○確有
      同意公司購地之事，證人丁○○於94年1月24日所述，顯
      與事實不符。
    5.次據系爭土地之不動產買賣契約書第2條內約定85年7月8
      日及7月11日各付款5,000,000元，故在上開帳戶內85年7
      月8日有2筆合計5,000,000元之支出、7月11日有1筆5,000
      ,000 元之支出，足證上開帳戶內之款項中有部分確係供
      本件土地買賣資金之用途。
    6.關於85年6月28日不動產買賣契約書各次付款情形如下：
      (1)85年6月28日付1,000,000元。
      (2)85年7月2日交付公司簽發合作金庫新營支庫帳戶01995
        之7、票號HG0000000、面額12,000,000元之支票，交予
        出賣人甲○○作為押票之性質，上開支票並未提示付款
        ，原告誣指12,000,000元現款全數交由丙○○乙節，顯
        然與事實不符。
      按上開買賣契約書第二條載明「新台幣12,000,000元正
        (全數由見證人丙○○負責代償第二順位之借貸款項。
        第二順位之清償所有證明文件已交由甲方『指出賣人甲○○』收訖)。合作金庫新營金庫HG0000000、帳號0199
        5之7」等語，足徵所謂12,000,000元係指上開支票而言
        ，並非現款。而該張支票係屬押票之性質，從未提示付
        款，此可向上開行庫函查自明。
      蓋全昇公司實際並無上開12,000,000元之現金，而係以
        系爭土地向台南縣官田鄉農會增貸10,000,000元，原實
        借30,000,000元，改實借40,000,000元，上開抵押借款
        40,000,000元於85年10月28日撥入沈銀彰在台南縣官田
        鄉農會帳戶內，除清償第一順位30,000,000元抵押借款
        本息30,486,311元外，其餘用以清償第二順位抵押權人
        乙○○之借款9,600,000元，而辦理塗銷第二順位之抵
        押權設定登記（請參閱卷附土地登記謄本主登記次序伍
        所載）。第二順位抵押權人乙○○則以上開款項9,513,
        689元轉借予被告丙○○，而約定由沈銀彰帳戶逕匯入
        被告丙○○之帳戶內。
      至於原應付12,000,000元之價金，除清償第二順位抵押
        債務約10,000,000元作為付款之方法外，其餘不足之2,
        000,000元，係由被告丙○○代墊，此乃系爭契約第2條
        記載「全數由見證人丙○○負責代償第二順位之借貸款
        項」之由來。故全昇公司仍積欠被告丙○○約2,000,00
        0元，詎原告竟誣指12,000,000元係現款交由被告丙○○負責清償，餘額由被告丙○○侵占云云，亦與事實不
        符。
      (3)85年7月8日付5,000,000元。
      (4)85年7月11日付5,000,000元。
      (5)85年7月30日付10,000,000元(尾款)。
      (6)先第一順位抵押債務30,000,000元，係由買受人承擔，
        作為給付價金之方法。
    7.綜上所述，全昇公司實際上之自備款僅有21,000,000萬元
      （即100+500+500+1000=2100）。至於第(2)筆12,000, 000
      元及第(6)筆30,000,000元，則係分別以增貸10,000, 000
      元及承擔抵押債務之方式付款，至於不足之部分約
      2,000,000元，則由被告丙○○墊付。
    8.上開用以清償第二順位抵押權人乙○○之借款951萬餘元
      ，確實已經償還乙○○，並非由被告丙○○所侵占，此觀
      9,600,000元之抵押權設定登記係因於85年7月3日「清償
      」而辦理塗銷登記自明。為要向台南縣官田鄉農會增貸10
      ,000,00 元，連同前欠30,000,000元，實借40,000,000元
      ，重新設定本金最高限額抵押權52,000,000元，依農會規
      定必須列為第一順位，故原告第二順位之抵押權應先於85
      年7月3日辦理塗銷，俟向農會增貸之10,000,000元撥款後
      ，始交付予乙○○，惟為使乙○○有所保障，乃交付上開
      12,000,000元之支票，作為擔保，俾讓乙○○同意先辦理
      塗銷登記。乃原告竟誣指85年7月3日已清償第二順位抵押
      債務9,600,000元，顯與事實不符。被告主張清償該9,600
      ,000 元之債務之資金來源係來自向農會增貸之10,000,00
      0元。至於原告指稱另行清償，則其資金來源，應由原告
      負舉證責任。
    9.次查曾文松為原告公司股東（董事）戊○○之夫、證人陳
      順麟為公司股東（董事）辛○○之夫、證人陳嘉銘為公司
      股東（董事）癸○○之子，其3人於鈞院審理時均已結證
      稱渠等均有代理出席公司股東會，並證明公司購買土地及
      辦理貸款之事，均經股東開會同意辦理等情無訛（見94年
      1月24日言詞辯論筆錄）至於證人丁○○亦證稱伊有繳納
      購買系爭土地之款項1,000,000元等語（見同上筆錄），
      足證購地之事確有經過股東開會決議通過，否則證人丁○○豈會同意繳納購地之款項。
    10.並聲明：(1)原告之訴及其假執行之聲請均駁回。(2)訴訟費
      用由原告負擔。(3)如受不利之判決，請准預供擔保免為假
      執行。
  (二)被告壬○○部分：
    被告壬○○雖然有擔任原告公司的董事，但是，在我的任內
    ，全昇公司並沒有一次通知要求本人去開董事會，起訴書內
    稱本人和庚○○等其他被告利用掌握公司經營權之機會，不
    務正業，私自挪用公司之資金購買與營業無關之農地，違法
    掏空公司等指控，實在是冤枉本人，因為本人從來沒有參與
    什麼公司經營的事，如果有任何違法掏空的行為，應該要問
    董事長庚○○和其他正真有經營公司之董事，而不是問我，
    因為我真的什麼都不知道。我又聽下營的鄉親王清山向我說
    ，他有告庚○○買農地違法及侵占，而陳塗珠跑到法院作證
    說，決定要買農地有經過7位董事開會同意才購買，以及說
    買農地是要建廠用的。這些話實在是胡說八道，因為本人從
    來沒有被通知要開董事會，而且我印象中公司只有5個董事
    ，那裏來的7個董事？而且據說那塊農地從買到現在，一直
    在長草，從來沒有聽說過全昇公司有要蓋工廠，我想可能是
    因為庚○○是陳塗珠的女婿，陳塗珠為了坦護庚○○才會這
    麼說。全昇買農地後我才知道公司花大筆錢買了一筆農地，
    而全昇公司也因為買了農地後不久就周轉不靈了，因為我並
    沒有參加經營全昇公司，我必須表明立場，我要和其他被告
    劃清界線。
  (三)被告辛○○部分：
    1.被告辛○○為原告全昇公司之董事，被告辛○○不爭執。
    2.原告主張被告辛○○與被告庚○○等人利用掌握公司經營
      權機會，私自決定挪用公司資金購買與營業無關之農地，
      違法淘空公司一節，被告否認。被告並非實際掌控公司經
      營權之人，且被告未曾因公司購地一事被通知開會，亦未
      曾參與任何董事會議決議購地，被告庚○○為公司之董事
      長，渠或其他被告何以會決定購地，被告辛○○完全不清
      楚，何來應負賠償之責！若公司確實係因股東有不法行為
      造成損害，被告辛○○與原告公司亦同為受害人，原告公
      司反要求被告辛○○亦應負賠償之責，實無理由。
    3.本件爭點之一，即以土地向台南縣官田鄉農會抵押借貸存
      入以人頭沈銀彰名義開設帳戶之40,000,000元，何以於85
      年11月1日被提領130,000元、於85年11月1日轉帳支出3,3
      56,862元匯入被告戊○○之父己○○帳戶中、85年11月1
      日轉帳1,0 03,445元至丙○○帳戶中，並於85年11月1日
      轉帳5,023,382元以清償丙○○對於官田鄉農會之負債，
      被告庚○○為公司董事長，渠與其他實際操空公司經營權
      之董事就此自應解釋清楚，倘渠等確實有違背任務致公司
      受有損害，自應負賠償之責。
    4.並聲明：(1)原告之訴駁回。(2)訴訟費用由原告負擔。(3)如
      受不利之判決，請准供擔保免為假執行。
三、得心證理由：原告主張之上揭事實，業據其提出原告公司變
    更登記事項卡、董事監察人資料、系爭農地土地登記簿、沈
    銀彰之台南縣官田鄉農會存摺明細、91年度偵字第1201號不
    起訴處分書、92年度偵字第7684號不起訴處分書、存證信函
    、官田鄉農會92年4月22日官農信字第110號函、系爭農地不
    動產買賣契約書均影本各一份為證，惟為被告等否認，並以
    前揭情詞置辯。是本件原告之訴有無理由，須應審究者兩造
    所爭執之處，即系爭農地買賣是否經原告公司董事會或股東
    會之決議？原告依委任、代位委任複委任及不當得利之法律
    關係為請求，有無理由？
  (一)按董事會執行公司業務，應依照法令、章程及股東會之決議
    ；而公司與董事間之關係，除法律別有規定外，依民法關於
    委任之規定，公司法第193條第1項，第192條第4項定有明文
    。準此，股東會決議之執行，應屬公司與董事會間之權利義
    務關係，即董事會基於受委任關係而有履行執行股東會決議
    之義務。本件被告庚○○、戊○○、丙○○抗辯稱，系爭農
    地買賣係經股東會之決議而非董事會議決議購買，股東因身
    兼董事，所以於刑事偵查時誤認為召開董事會，實際原告公
    司之董事有5人，監察人有2人，而股東則為上開7人，因參
    與開會有7人，所以應該是召開股東會，系爭農地買賣並無
    違背委任或不當得利等語，資為抗辯。經查，原告公司之董
    事人數5人、監察人數2人，而股份總數505股，由董事5人及
    監察人2人分別持有，是依其持有原告公司股份之人數，總
    計股東應為7人，此有原告提出之原告公司變更登記事項卡
    1份可資佐證。又被告戊○○、癸○○於刑事偵查中亦均稱
    有7人參與會議（詳見台灣台南地方法院檢察署91年度偵字
    第1201號卷宗第148、149頁），參酌證人陳嘉銘到庭證稱：
    「我有參與開會，有好幾次。（問：為何要買土地？）因為
    當時美國半島公司與原告公司買賣機器關係，有談到生產，
    類似代工以供東南亞，當時是有規劃當工廠使用。（問：參
    與開會有何人？）陳順麟、庚○○、我、癸○○、壬○○我
    知道他有去開會，但不知道他（指被告壬○○）是否退股，
    系爭土地之會議不知他（指被告壬○○）是否有去開，戊○○是由曾文松去開會，丁○○、王清山也有參加會議，．
    ． ．」等語，證人陳嘉銘為原告公司之監察人，自無從參
    與原告公司之董事會議，以被告陳稱之參與會議人數及證人
    即監察人陳嘉銘亦參與系爭會議觀之，足證被告等辯稱系爭
    農地買賣係經原告公司之股東會決議，而非董事會決議乙節
    ，實堪採信。本件原告主張被告等經由董事會決議購置系爭
    農地，該董事會決議違反章程及股東會之決議等情，惟為被
    告等否認，承前所述，系爭農地實係經由股東會決議購置，
    而原告亦未能舉證證明系爭農地係被告庚○○、癸○○、辛○○、戊○○、壬○○另召董事會議決購置，則被告等據股
    東會決議內容執行購地業務，自無違反公司法第193條第1、
    2項可言。
  (二)另原告主張系爭農地原有乙○○之第二順位之抵押權，業於
    85年7月5日已因清償而塗銷，其後方移轉登記予被告戊○○
    ，惟被告仍將系爭農地向台南縣官田農會抵押貸款40,000,0
    00元，其中3,356,862元匯款由被告己○○取得，其中6,026
    ,827 元由被告丙○○取得，而被告庚○○委任被告丙○○
    處理原告公司系爭農地買賣，被告丙○○竟將系爭農地向官
    田鄉農會貸款據為己有，及交付予被告己○○，故被告丙○○、己○○違反受委任及受複委任之義務及不當得利，惟為
    被告否認，並以前揭情詞置辯。
    1.經查，系爭農地原為訴外人陳順生所有，曾於83年至11月
      24日，由訴外人陳順生、鄭昆琳向台南縣官田鄉農會抵押
      借款30,000,000元，並設定39,000,000元本金最高限額抵
      押權39, 000,000元，繼83年12月14日陳順生向訴外人乙○○借款9,600,000元，並以系爭農地設定9,600,000元抵
      押權。嗣於84年1月19日陳順生將系爭農出賣予甲○○，
      並移轉登記，惟上開二筆抵押權登記並未塗銷。嗣於85年
      6月28日，原告公司以被告戊○○之名義向訴外人王洪購
      買系爭農地，總價金為63,000,000元，雙方並簽立不動產
      買賣契約書，依契約書記載：「．．．買賣總價款議定為
      新台幣陸仟參佰萬元正。於本契約成立同時由乙方即付新
      台幣壹佰萬元正予甲方（指出賣人甲○○）作為定金，甲
      方於當日如數收訖無訛不另立據。其餘價款依左列日期給
      付甲方清楚。民國85年7月2日付新台幣壹仟貳佰萬元正（
      全數由見證人丙○○負責代償第二順位之借貸款項。第二
      順位之清償所有證明文件已交由甲方收訖。）丙○○。出
      賣人甲○○。合作金庫新營支庫ＨＧ0000000帳號01995─
      7。民國85年7月8日付新台幣伍佰萬元正（已收訖未另給
      據）。民國85年7月11日付新台幣伍佰萬元正（已收訖未
      另給據）支票號碼ＢＥ0000000，帳號93，台灣銀行台南
      分行85．7．11日。于民國85年7月30日已全部付清尾款新
      台幣壹仟萬元正，屬實無訛。．．．其他特約事項：．．
      ．二、甲方出印鑑證明書、戶籍謄本、印鑑章，乙方負責
      代償第二順位壹仟貳佰萬元正．．．五、登記完畢後，乙
      方交付壹仟萬元正及代償官田農會抵押參仟萬元。．．．
      」。覆於85年7月5日因清償塗銷系爭農地第二順位抵押權
      登記，85年7月12系爭農地移轉證記予被告戊○○之事實
      ，為兩造所不爭執，並有土地登記謄本、不動產買賣契約
      書（詳見台灣台南地方法院檢察署90年度偵續字第89 號
      偵查卷宗第191頁）、官田鄉農會94年4月27日官農信字第
      0940050126號函及借貸申請、放款明細類帳卡、放款放出
      撥貸登錄單、收入傳票、取款憑條、放款償還登錄單、放
      款計息單、台南縣麻豆地政事務所94年4月22日所登記字
      第0940003843號函及土地登記申請書、土地他項權利移轉
      變更契約書等足資佐證，堪信為真實。
    2.次查，依被告庚○○與訴外人甲○○簽立不動產買賣契約
      書其中：「．．．民國85年7月2日付新台幣壹仟貳佰萬元
      正（全數由見證人丙○○負責代償第二順位號之借貸款項
      。第二順位之清償所有證明文件已交由甲方收訖。）丙○○。出賣人甲○○。合作金庫新營支庫ＨＧ0000000帳號0
      1995─7。．．．其他特約事項：．．．二、甲方出印鑑
      證明書、戶籍謄本、印鑑章，乙方負責代償第二順位壹仟
      貳佰萬元正．．．」之文義記載，及證人甲○○到庭結證
      稱：「．．．當時土地登記在我名下，借錢是我女婿鄭昆
      霖到官田農會借錢，另外還有第二順位的抵押權借款，借
      款金額我不清楚。當時土地是要賣六千三百萬元，我有印
      象抵押借款部分債務欠四千多萬元，農會，與第二順位好
      像是九百萬元，時間太久了記得不是很詳細。．．．那時
      說連利息一仟二百萬元（指第二順位抵押權之債權）當時
      有計算的很清楚要以一千二百萬元還錢。．．．丙○○是
      介紹人。票是交給沈忠賢，一千二百萬元扣除欠農會的錢
      及欠款部分之後才將剩餘的錢交給我。剩餘的錢已經全部
      交給我了。」等語，足證甲○○出賣系爭農地前，並尚未
      清償系爭農地之第二順位抵押權之債務，故於不動產買賣
      契約書中約定系爭農地之第二順位12,000,000元抵押借款
      債務由買受人承擔。另本院依被告之聲請向合作金庫銀行
      新營分行函詢，系爭農地買賣契約書所載用以代償第二順
      位抵押權之原告簽發存款帳戶第01995─7號，票號ＨＧ00
      00000號之支票，迄今並未兌現，此有合作金庫新營分行
      94年9月15日合金營存字第0940005821號函在卷可稽；覆
      參酌證人乙○○於偵查時證述：「（問：你在85年與丙○○，有無金錢來往？）有。是丙○○帶陳順興拿土地來借
      二胎，等辦妥登記，我將約一千萬元交給丙○○出借，後
      來丙○○來說要另外貸款，所以我同意先塗銷後，再還款
      。」（詳見台灣台南地方法院檢察署92年度偵字第7684
      號卷宗第39頁）等語，系爭農地買賣，原告簽立用以代償
      第二順位抵押權之支票，既未提示兌現，原告亦未舉證另
      以其他方式清償，則被告丙○○辯稱於85年10月15日以系
      爭農地設定抵押擔保，再向台南縣官田鄉農會增貸10,000
      ,000 元，連同前欠30,000,000元，實借40,000,000元，
      設定本金最高限額抵押權52,000,000元，用以清償第一順
      位30,0 00,000元抵押借款30,4 86,311元外，其餘用以清
      償第二順位抵押權人乙○○之借款9,600,000元。而第二
      順位抵押權人乙○○則以上開款項9,513,689元轉借予被
      告丙○○，而約定由沈銀彰帳戶逕匯入被告丙○○及己○○之帳戶內乙節，尚非虛妄，被告之抗辯應屬可採。系爭
      9,513,689元既係為清償系爭農地第二順位抵押權債務，
      而向農會貸款以供清償，嗣因被告丙○○另向第二順位抵
      押權人乙○○借貸　而逕匯入被告丙○○、己○○帳戶，
      原告指摘被告丙○○、己○○違背委任義務及不當得利云
      云，洵屬無據。
    3.末查，原告主張系爭農地買賣，被告丙○○投資16％，應
      出資1,080,000元，縱認被告丙○○於系爭農地買賣過程
      中有代為處理第二順位抵押權之12,000,000元之債務，然
      其中屬墊款性質者，應扣除其應出資金額後僅有1,920,00
      0元，惟被告丙○○從系爭農地之農會貸得之金額中取走
      9,513,689元，實際已超出其實際墊款之金額達7,593,68
      9元云云。惟被告丙○○是否依其投資比例出資，原告應
      另循其他法律關係請求，與本件無涉。
四、綜上所述，原告請求被告等各應給付原告3,000,000元，及
    自本狀繕本送達翌日起至清償日止，按週年利率百分之五計
    算之利息。被告其中一人為前項給付時，其他被告之給付義
    務消滅，皆無所據，不應准許。原告之訴既經駁回，其假執
    行之聲請即失所依據，應併予駁回。
五、本件事證已臻明確，兩造其他攻擊防禦方法，及提出未援用
    之證據，經斟酌後認不影響判決基礎，無逐一論述之必要，
    併此敘明。
六、結論：原告之訴為無理由，依民事訴訟法第385條第1項前段
    、第78條，判決如主文。
中　　華　　民　　國　　94　　年　　12　　月　　29　　日
                      臺灣臺南地方法院民事第三庭
                            法　官　田幸艷
以上正本證明與原本無異
如對本判決上訴，須於判決送達後20日內向本院提出上訴狀
中　　華　　民　　國　　94　　年　　12　　月　　30　　日
                            書記官  陳淑貞
